【裁判字號】    92,重訴,1331
【裁判日期】    950425
【裁判案由】    侵權行為損害賠償
【裁判全文】
臺灣臺北地方法院民事判決            92年度重訴字第1331號
原      告  乙○○
訴訟代理人  張仁興律師
            林大華律師
複代理人    林建平律師
被      告  甲○○
上列當事人間請求侵權行為損害賠償事件，經刑事庭移送前來，
本院於民國95年4年6月辯論終結，判決如下：
    主    文
被告應給付原告新臺幣壹仟伍佰玖拾捌萬柒仟元，及自民國九十
年十二月四日起至清償日止按年息百分之五計算之利息。
原告其餘之訴駁回。
訴訟費用由被告負擔十分之七，餘由原告負擔。
本判決原告勝訴部分於原告以新臺幣伍佰拾萬元供擔保後，
得假執行。
原告其餘假執行之聲請駁回。
    事實及理由
甲、程序方面：
    本件被告未於最後言詞辯論期日到場，核無民事訴訟法第38
    6條各款所列情形，應依原告之聲請，由其一造辯論而為判
    決。
乙、實體方面：
一、原告起訴主張：被告於民國85年8月間稱其操作股票買賣能
    獲得可觀之利益，原告可在台北市○○街36號2樓看盤，並
    借用被告股票帳戶從事股票買賣，每筆交易均按政府及證券
    商規定扣繳證券交易稅及證券商手續費，原告不知有詐，陸
    續交付被告新台幣（下同）15,987,000元。被告並在前開處
    所，佯裝撥電話替原告購買股票，惟實際上並未為原告買入
    股票，且將原告所交付之資金全部供己花用，並向原告表示
    原告所投入之資金均已虧空殆盡，被告願意貸與款項予原告
    繼續購買股票，並要求被告簽發面額共計1,850,000元之支
    票1紙及本票3紙作為擔保。嗣被告又於88年2月3日偽以終止
    雙方關係，要求原告簽署協議書，並再施用詐術返還原告前
    揭4紙保證票據中之3紙，隱匿保留持有面額為6,000,000元
    之本票1紙拒不返還，並於88 年9月下旬將前揭本票聲請本
    院裁定准許強制執行，並據以聲請查封拍賣原告之財產，致
    原告受有重大損害。為此，爰依民法第184條第1項之規定請
    求被告賠償原告財產上之損害15,987,000元，並依民法第19
    5條第1項前段請求被告賠償原告信用上所受之損害6,000,00
    0元等語，並聲明：（一）被告應給付原告21,987,000元，
    及自附帶民事起訴狀繕本送達之翌日起至清償日止按年息5%
    計算之利息。（二）原告願供擔保，請准宣告假執行。
二、被告則以：依兩造於88年2月3日所為之協議書，可知原告就
    系爭股票買賣乙事均已達成協議，而該協議書簽署迄今已有
    數年，原告並無撤銷前開協議書之舉，亦未向被告表示任何
    意見，足見被告並無侵害原告權益之情事。況原告於另案即
    本院88年度北簡字第4391號訴外人陳星如對被告訴請確認本
    票債權不存在事件審理時，曾證稱被告確實有代原告購買股
    票，且有每日核對帳目。又被告係依兩造簽署之「協議規則
    」、「臨時規定」及「特別說明」，進行股票之買賣，而依
    上開規定，原告應自行與券商之買賣交割單核對，無異議者
    ，帳目即成立，原告當時既無表示任何意見，可見被告確實
    有為原告下單買賣股票。再者，依李芳玲記載之帳冊，原告
    固交付被告15,987,000元，但被告亦交付原告20,660,000元
    ，已超過原告所交付之金額等語置辯，並聲明：原告之訴駁
    回。
三、本件原告主張被告於85年8月間向其表示可在台北市○○街
    36號2樓看盤，並借用被告股票帳戶從事股票買賣，每筆交
    易均按政府及證券商規定扣繳證券交易稅及證券商手續費，
    因而陸續交付被告15,987,000元等情，為被告所不爭執，自
    堪信為真實。至原告主張被告並未確實為伊下單買賣股票，
    伊係陷於錯誤方交付被告15,987,000元一節，則為被告所否
    認，並以前詞置辯。是以，本件主要之爭點為被告有無確實
    為原告下單買賣股票？茲分述如下：
（一）經查，經本院88年度重訴字第804號刑事案件之承審法官
      向永利證券股份有限公司、大信證券股份有限公司、元富
      證券股份有限公司調取被告下單購買股票之相關交易資料
      ，再與擔任被告會計之李芳玲製作之交易帳本核對結果（
      詳如本院88年度重訴字第804號刑事判決），可知被告大
      部分之時間均未下單購買股票，縱偶有下單之行為，其張
      數與李芳玲製作之帳冊內記載購買股票之數量亦不相符，
      足徵被告縱有下單，亦係為自己之利益而下單。
（二）次查，被告會計李芳玲於前開刑事案件審理時到庭證稱：
      「（問：你本身沒有見過成交明細及帳單）是的」、「（
      問：被告有沒有下單，你會知道否？）我不知道」、「（
      問：每次告訴人說買何股票，被告都會馬上打電話否？）
      會」、「（問：告訴人指示下單的種類、張數，被告是否
      都會照做？）他都會喊出來讓大家都聽到」、「（問：電
      話真的有撥通否？）我不知道」等語（見該案卷四第40至
      44 頁），可徵證人李芳玲對於被告是否確為原告買賣股
      票一節並非確實知情，且本件並未發現原告或其他被害人
      之買賣交割單或證券公司之電腦相關資料，則證人李芳玲
      製作之相關交易帳冊資料，僅係被告所告知，並非實際依
      一般交易資料而製作甚明。再參以被告於90年12月3日前
      開刑事案件審理時亦自承：「有部分有下單，有部分下到
      空交……我確實沒有代他們操作」等語，足認被告並未實
      際買賣股票。至本院88年度重訴字第804號刑事判決附件
      二雖無與原告相關之比對資料，但被告既是以同一手法為
      詐騙行為，且亦收受原告交付之股款15,987,000元，卻未
      提出原告之買賣交割單或證券公司之電腦相關資料以資證
      明其確有為原告購買股票之事實，可證被告確實未替原告
      下單買賣股票。
（三）被告雖辯稱：兩造就系爭股票買賣乙事已於88年2月3日簽
      署協議書，而該協議書簽署迄今已有數年，原告並無撤銷
      前開協議書之舉，亦未向被告表示任何意見，足見被告並
      無侵害原告權益之情事云云，惟查，前開協議書係兩造於
      88年2月3日簽署，而原告係於88年9月下旬方知悉被詐騙
      乙事，並於89年12月12日對被告提出詐欺之告訴，有原告
      提出被告所不爭之刑事告訴狀附卷可稽。是以，原告對系
      爭協議書並非無任何意見，被告據此抗辯其並未侵害原告
      權益，顯非可採。至於原告於另案即本院88年度北簡字第
      4391號訴外人陳星如對被告訴請確認本票債權不存在事件
      審理時，固曾證稱：「被告有代我買股票，以甲○○的帳
      戶進出買賣，我當時在甲○○處作股票，甲○○會問我買
      何種股票好不好，我說好，然後由甲○○去下單，每天交
      易進出我會記在我的筆記本上，再與被告所聘用之會計小
      姐對帳」等語（參本院卷第137頁），然查，如前所述，
      證人李芳玲並未見過成交明細及帳單，可見原告所為之對
      帳，僅是與李芳玲依據被告告知而製作之相關交易帳冊資
      料比對，因而主觀上即認定被告有為其買賣股票，方為上
      開陳述，尚難以此遽認被告確實有為原告下單買賣股票。
（四）再者，原告於前揭確認本票債權不存在事件審理時雖證稱
      ：「在印象中，我有看過86年5月5日這些規定，至於87年
      3月3日的說明書，名字是我簽的，但是我對這個沒有印象
      」等語，但查，86年5月5 日之臨時規定固記載：「收盤
      ，每個人自己核對與券商進出帳目，價位是否相符，有異
      議者，第二天與券商買賣交割單核帳，以券商買賣交割單
      價位為準；無異議者，帳目即成立。券商寄來對帳單，每
      月對帳單負責保留一個月，供有價位意見者翻對，因人多
      ，超過一個月，我即沒有責任」等語，而87年3月3日之說
      明書亦載明：「個人與買賣號子的買賣成交單、交割單、
      每月的對帳單，本人碧和負責保留一個月供核帳，超過時
      間即無需負任何責任」等語，但本件並未發現原告或其他
      被害人之買賣交割單或證券公司之電腦相關資料，已如前
      述，而證人李芳玲亦證稱並未見過成交明細及帳單，故縱
      然原告知悉上開規定，但顯然原告未實際依上開規定辦理
      ，但此並不影響被告詐騙行為之成立，是被告自不能以此
      為由，而抗辯其確有為原告下單買賣股票，並末侵害原告
      權益。至被告另稱：依李芳玲記載之帳冊，被告交付原告
      之金額高達20,660,000元，已超過原告所交付之金額等語
      ，但為原告所否認，被告復未能舉他證以實其說，難認其
      就此部分之抗辯可採。
四、按因故意或過失，不法侵害他人之權利者，負損害賠償責任
    。故意以背於善良風俗之方法，加損害於他人者亦同；不法
    侵害他人之信用者，被害人雖非財產上之損害，亦得請求賠
    償相當之金額，民法第184條第1項、第195條第1項前段分別
    定有明文。查本件被告以提供證券帳戶供原告買賣股票，並
    代為下單逐日記帳為由，詐騙原告，使其交付款項，然實際
    並未替被告下單買賣股票，卻仍按筆向原告加算證券交易稅
    及手續費，顯係以故意詐騙手法，使原告陷於錯誤而交付
    15,987,000元，侵害原告權利，並致原告受有同額之損害。
    故而，原告依民法第184條第1項規定請求被告負侵權行為損
    害賠償責任，即屬有據。至原告另主張其受有信用上之損害
    一節，並末舉證以實其說，其就此部分之主張，即難信屬實
    。從而，原告依前開規定請求被告給付15,987,0 00元，及
    自附帶民事起訴狀繕本送達之翌日即90年12月4日起至清償
    日止按年息5%計算之利息，為有理由，應予准許。逾此範圍
    之請求，為無理由，應予駁回。
五、假執行之宣告：
    原告陳明願供擔保，聲請宣告假執行，經核其勝訴部分，合
    於法律規定，爰酌定相當之擔保金額宣告之；其餘假執行之
    聲請，因該部分訴之駁回而失所依據，應予駁回。
六、兩造其餘之攻擊或防禦方法及未經援用之證據，經本院斟酌
    後，認為均不足以影響本判決之結果，自無逐一詳予論駁之
    必要，併此敘明。
七、訴訟費用負擔之依據：民事訴訟法第79條。
中    華    民    國    95    年    4     月    25    日
                                  民事第五庭法官 林秀圓
正本係照原本作成
如對本判決上訴，須於判決送達後廿日內向本院提出上訴狀
中    華    民    國    95    年    4     月    25    日
                                          書記官 林蓮女


司法院資訊處製作；財團法人民間司法改革基金會備份。
